【裁判字號】    97,訴,416
【裁判日期】    970630
【裁判案由】    違反毒品危害防制條例
【裁判全文】
臺灣嘉義地方法院刑事判決               97年度訴字第416號
公  訴  人  臺灣嘉義地方法院檢察署檢察官
被      告  甲○○
上列被告因違反毒品危害防制條例案件，經檢察官提起公訴（97
年度毒偵字第627 號），被告於準備程序中就被訴事實為有罪之
陳述，經本院合議庭裁定由受命法官改依簡式審判程序審理，判
決如下：
    主  文
甲○○施用第二級毒品，累犯，處有期徒刑陸月，扣案吸食器壹
組沒收。又施用第一級毒品，累犯，處有期徒刑柒月，扣案海洛
因壹包（驗餘毛重零點貳玖玖參公克）沒收銷燬之，上開海洛因
之外包裝袋壹個、注射針筒壹支沒收。應執行有期徒刑拾壹月，
扣案海洛因壹包（驗餘毛重零點貳玖玖參公克）沒收銷燬之，上
開海洛因之外包裝袋壹個、注射針筒壹支、吸食器壹組，均沒收
。
    事  實
一、甲○○：(一)前於民國89年間因施用毒品案件，經本院裁定送
    觀察、勒戒後，認有繼續施用毒品之傾向，復以89年度毒聲
    字第1679號裁定令入戒治處所施以強制戒治，嗣經本院以90
    年度毒聲字第289 號裁定停止戒治，所餘戒治期間付保護管
    束，於90年11月9 日戒治期滿。(二)另其曾因偽造貨幣案件，
    經最高法院以89年度台上字第7272號判決判處有期徒刑3 年
    2 月確定；因違反麻醉藥品管理條例案件，經本院以86年度
    易字第240 號判決判處有期徒刑6 月確定；因施用毒品案件
    ，經本院以89年度簡字第658 號判決判處有期徒刑5 月確定
    ；因違反槍砲彈藥刀械管制條例案件，經本院以90年度訴字
    第75號判決判處有期徒刑5 月確定；又因違反槍砲彈藥刀械
    管制條例及妨害自由案件，經最高法院以89年度台上字第68
    03號判決應執行有期徒刑1 年2 月確定；再因公共危險案件
    ，經本院以94年度嘉交簡字第625 號判決判處有期徒刑6 月
    確定；因施用第二級毒品案件，經本院以94年度易字第301
    號判決判處有期徒刑6 月確定；上述各罪經本院以96年度交
    聲減字第39號裁定減刑及分別定應執行刑，接續執行後，於
    96年9 月20日因徒刑易科罰金執行完畢出監。詎甲○○仍不
    知悔悟，基於施用第二級毒品之犯意，於97年4 月13日20時
    許，在其位於嘉義縣番路鄉新福村9 鄰下宅仔32號之住所房
    間內，以將甲基安非他命置於玻璃球吸食器內以火燒烤後吸
    食煙霧之方式，施用甲基安非他命1 次；另基於施用第一級
    毒品海洛因之犯意，於97年4 月15日14時許，在其前開住所
    內，以針筒注射之方式施打海洛因1 次。嗣於97年4 月16日
    15時50分許，經警持本院核發之搜索票前往其上開住處搜索
    ，當場扣得第一級毒品海洛因1 包（驗餘毛重0.2993公克）
    、注射針筒1 支、吸食器1 組，且經其同意採尿送驗後，結
    果呈海洛因代謝物嗎啡與安非他命類陽性反應，始悉上情。
二、案經嘉義縣警察局中埔分局報請臺灣嘉義地方法院檢察署檢
    察官偵查起訴。
    理  由
一、本件被告所涉犯者為毒品危害防制條例第10條第1 項、第2
    項，均非死刑、無期徒刑、最輕本刑為3 年以上有期徒刑之
    罪或高等法院管轄第一審案件。本院行準備程序時，被告就
    被訴事實為有罪之陳述，經告知簡式審判程序之旨，並聽取
    檢察官及被告之意見後，本院爰依刑事訴訟法第273 條之1
    第1 項裁定由受命法官獨任進行簡式審判程序。故本件簡式
    審判程序之證據調查，依刑事訴訟法第273 條之2 規定，不
    受同法第159 條第1 項、第161 條之2 、第161 條之3 、第
    163 條之1 及第164 條至第170 條規定之限制，合先敘明。
二、訊據被告對於上開犯罪事實坦承不諱，另其於97年4 月16日
    遭查獲後，經警得其同意於同日17時許採集其尿液送驗，結
    果呈海洛因代謝物嗎啡及安非他命、甲基安非他命陽性反應
    ，有代號與真實姓名對照表（代號為：中C29）、 正修科技
    大學超微量研究科技中心97年5 月6 日檢驗報告各1 紙在卷
    可佐（見警卷第11頁、偵卷第34頁），並有搜索筆錄、扣押
    物品目錄表、扣押物品收據以及照片4 張附卷可參（見警卷
    第6 至10、12至13頁），另有上述海洛因1 包，以及注射針
    筒1 支、吸食器1 組扣案可憑，足認被告具任意性之自白與
    事實相符，其犯行堪以認定。
三、按毒品危害防制條例於92年7月9日修正公布，自93年1月9日
    施行，其中第20條、第23條將施用毒品之刑事處遇程序，區
    分為「初犯」、「5年內再犯」及「5年後再犯」。依其立法
    理由之說明：「初犯」經觀察、勒戒或強制戒治後，應為不
    起訴處分或不付審理之裁定；經觀察、勒戒或強制戒治執行
    完畢釋放後，「5 年內再犯」者，因其再犯率甚高，原實施
    之觀察、勒戒及強制戒治既已無法收其實效，爰依法追訴或
    裁定交付審理。至於經觀察、勒戒或強制戒治執行完畢釋放
    後，「5 年後再犯」者，前所實施之觀察、勒戒或強制戒治
    已足以遮斷其施用毒品之毒癮，為期自新及協助其斷除毒癮
    ，仍適用「初犯」規定，先經觀察、勒戒或強制戒治之程序
    。從而依修正後之規定，僅限於「初犯」及「5 年後再犯」
    二種情形，始應先經觀察、勒戒或強制戒治程序。倘被告於
    5年內已再犯，經依法追訴處罰，縱其第3次（或第3 次以上
    ）再度施用毒品之時間，在初犯經觀察、勒戒或強制戒治執
    行完畢釋放5年以後，但已不合於「5年後再犯」之規定，且
    因已於「5 年內再犯」，顯見其再犯率甚高，原實施之觀察
    、勒戒或強制戒治，已無法收其實效，即應依該條例第10條
    處罰（最高法院95年度第7 次刑事庭會議決議參照）。查被
    告前因施用毒品案件，經本院裁定送觀察、勒戒後，認有繼
    續施用毒品傾向，再經本院以89年度毒聲字第1679號裁定令
    入戒治處所施以強制戒治，並以90年度毒聲字第289 號裁定
    停止戒治，所餘戒治期間付保護管束，於90年11月9 日戒治
    期滿；但其已於94年間再犯施用第二級毒品罪，經本院以94
    年度易字第301 號判處有期徒刑6 月，業如前述，並有其臺
    灣高等法院被告前案紀錄表1 份在卷可佐，是其於強制戒治
    執行完畢後，既已於5 年內再犯施用毒品罪，並經依法追訴
    處罰，雖其本件再度施用毒品之時間，係在初犯經強制戒治
    執行完畢5 年以後，但揆諸前揭說明，即已不合於「5 年後
    再犯」之規定，自應依法追訴處罰甚明。從而，本件事證明
    確，被告施用第二級毒品甲基安非他命以及第一級毒品海洛
    因之犯行均堪認定。
四、論罪科刑：
(一)查甲基安非他命、海洛因分別為毒品危害防制條例所定之第
    二級、第一級毒品，是核被告所為，係犯毒品危害防制條例
    第10條第2 項之施用第二級毒品罪，以及同條第1 項之施用
    第一級毒品罪；其為施用而持有甲基安非他命、海洛因之低
    度行為，為施用之高度行為所吸收，均不另論罪。其所犯上
    開2 罪，犯意各別，行為互殊，應予分論併罰。又被告有如
    犯罪事實一(二)所載之前案紀錄，甫於96年9 月20日因徒刑易
    科罰金執行完畢出監，業如前述，並有上揭前案紀錄表附卷
    可稽，是其係於受徒刑之執行完畢後，5 年以內故意再犯本
    件有期徒刑以上之2 罪，均為累犯，各應依刑法第47條第1
    項之規定加重其刑。
(二)爰依被告之供述（見本院卷第43頁）及卷附其前案紀錄表等
    ，審酌被告國小畢業之智識程度，有違反麻醉藥品管理條例
    、槍砲彈藥刀械管制條例、偽造貨幣、毒品等前案紀錄，素
    行非佳，目前無業、與女兒同住之生活狀況，及其經觀察、
    勒戒及強制戒治，仍未戒除毒癮，前曾數度遭查獲施用第二
    級毒品，及其犯後坦承犯行，態度尚稱良好等一切情狀，認
    公訴人以被告有多次毒品前科，本案經檢驗施用嗎啡及甲基
    安非他命之數值均高，可見毒癮甚深，請求判處被告應執行
    有期徒刑11月，堪稱妥適，爰就其所犯2 罪各量處如主文所
    示之刑，並定其應執行之刑為有期徒刑11月。
(三)扣案疑似海洛因之物1 包，經鑑定含第一級毒品海洛因成分
    ，驗餘毛重為0.2993公克，有行政院衛生署草屯療養院97年
    5 月30日草療鑑字第0970004538號鑑定書在卷可憑（見本院
    卷第30頁），應依毒品危害防制條例第18條第1 項前段之規
    定，沒收銷燬之。上開海洛因之外包裝袋1 個，則係被告所
    有，用以攜帶海洛因，防潮濕、逸漏，供施用第一級毒品所
    用之物；另扣案之注射針筒1 支、吸食器1 組，亦係被告所
    有分別用以施用第一、二級毒品之物，業據其供承在卷（見
    警卷第2 頁、本院卷第42頁），爰均依刑法第38條第1 項第
    2 款之規定，於被告所犯各罪所處主刑項下分別諭知沒收。
據上論斷，應依刑事訴訟法第273 條之1 第1 項、第299 條第1
項前段，毒品危害防制條例第10條第1 項、第2 項、第18條第1
項前段，刑法第11條前段、第47條第1 項、第51條第5 款、第38
條第1 項第2 款，判決如主文。
本案經檢察官江金星到庭執行職務。
中    華    民    國    97    年     6    月    30    日
                  刑事第三庭  法  官  陳 蒨 儀
上列正本證明與原本無異。
如不服本判決，應於判決送達後10日內向本院提出上訴狀，上訴
書狀依法應敘述具體理由，如未敘述具體理由者，應於上訴期間
屆滿後20日內補提理由書於本院（均應附繕本）。
中    華    民    國    97    年    7     月    2     日
                              書記官  楊 國 色
附錄本判決論罪法條：
毒品危害防制條例第10條
施用第一級毒品者，處6 月以上5 年以下有期徒刑。
施用第二級毒品者，處3 年以下有期徒刑。


司法院資訊處製作；財團法人民間司法改革基金會備份。
